臺灣新竹地方法院交通事件裁定　　　　　　　　　　九十三年度交聲字第一三七號
　　移
　　聲明異議人
　　即受處分人　甲○○
右列異議人對於交通部公路總局新竹區監理所新竹市監理站九十三年六月十六日竹監
新五字第裁五一—Ｚ00000000號裁決處分，聲明異議，本院裁定如左：
    主  文
異議駁回。
    理  由
一、按受處分人，不服第八條主管機關所為之處罰，得於接到裁決書之翌日起二十日
    內，向管轄地方法院聲明異議；又交通法庭認為聲明異議無理由者，應以裁定駁
    回之，道路交通管理處罰條例第八十七條第一項、道路交通案件處理辦法第十九
    條，分別定有明文。
二、次按汽車行駛於高速公路或設站管制之道路，而不遵管制之規定者，處汽車駕駛
    人新臺幣（下同）三千元以上六千元以下罰鍰，道路交通管理處罰條例第三十三
    條第一項定有明文；又汽車在行駛途中，不得驟然或任意變換車道，如欲超越前
    車或變換車道時，應先顯示方向燈告知前後車輛，並保持安全距離及間隔，方得
    超越或變換車道，高速公路交通管制規則第十一條亦有明文。
三、原裁決意旨略以：聲明異議人即受處分人甲○○駕駛車號ＭＬ—五二０一號自小
    客車於九十三年五月三十一日中午十一時四十五分許，在國道三號公路一八五公
    里加九００公尺北處為國道公路警察局第七隊大甲分隊員警曾勝良舉發「該車任
    意變換車道致五Ｊ—一六三一號車無法閃避擦撞而肇事，任意變換車道不當擦撞
    五Ｊ—一六三一號車肇事」之公警局交字第Ｚ00000000號舉發違反道路
    交通管理事件通知單，聲明異議人於舉發單所載應到案時間內到站不服裁罰，原
    處分機關遂於同年六月十六日以聲明異議人違反道路交通管理處罰條例第三十三
    條第一項之規定，裁處異議人不依規定任意變換車道，罰鍰三千元整等情。
四、聲明異議意旨略以：（一）聲明異議人即受處分人甲○○於九十三年五月三十一
    日中午十一時四十五分許，駕駛車號ＭＬ—五二０一號自小客車行經國道三號公
    路北上一八六公里附近，行駛於四線道外側之第二線道，後打開左向超車燈號準
    備超車進入自外側起算之第三線道時，詎由陳順發同向駕駛之車號五Ｊ—一六三
    一號自小客車未注意車況，不當變換車道進入異議人所行駛之第三線道，致撞擊
    異議人之自小客車左後車門而發生車禍，而非如違規舉發通知單所載「任意變換
    車道導致五Ｊ—一六三一號車無法閃避擦撞而肇事。」，因倘係異議人任意變換
    車道致發生擦撞，何以駕駛在後之案外人車輛係前車頭受損而非側面受損，足見
    本次車禍係該車追撞異議人之車輛。（二）事故發生後員警到達現場並未依規定
    立即對肇事雙方進行酒測之必要程序，而是遲約二小時後方在一家私人經營之修
    理場製作筆錄並進行酒測，且對異議人進行酒測後約經十分鐘始對追撞的五Ｊ—
    一六三一號駕駛人做酒測，員警對現場亦未劃線照相及繪圖，其處理方式自有未
    當等語云云。
五、本院之認定：
（一）經查，聲明異議人甲○○駕駛車號ＭＬ—五二０一號自小客車於前揭時、地於
      變換車道之際與沿同路同向由陳順發所駕駛之車號五Ｊ—一六三一號自小客車
      發生本件車禍事故等事實，業據其於警訊及本院訊問時均供承不諱，有國道公
      路警察局道路交通事故談話紀錄表及本院訊問筆錄在卷可憑，並經證人陳順發
      證述在卷，復有內政部警政署國道公路警察局製作記載本件事故發生情形之道
      路交通事故調查報告表（一）、（二）各一紙及陳順發於該日所為之國道公路
      警察局道路交通事故談話紀錄表各一份在卷為憑，此為不爭執之事實。異議人
      於本院訊問時供稱：「我向左切出去後，一切出去，就有一個很大的撞擊聲，
      我的左後車門被撞，車子就失控打滑，先向內側衝撞到分隔島，再向外側路邊
      打滑‧‧‧」 (見本院九十三年十一月一日訊問筆錄，本院卷第三十四頁背面
      ），此與證人即車號五Ｊ—一六三一號自小客車之駕駛人陳順發於警訊及本院
      訊問時證稱：「異議人在外線道，我在中間車道，他突然變換車道，我煞車不
      及就撞上去；右邊車頭是因為撞到被告的左後車門，左前車頭是因為往前滑行
      ，撞到分隔島。」等情相當，佐以卷附道路交通事故現場圖及事故現場照片所
      示，異議人所駕駛之自小客車於肇事後係左側後車門附近車身有大片凹陷，於
      碰撞後汽車車頭係翻轉朝北向，停止位置係最外側之路肩處，而證人陳順發駕
      駛之自小客車則停於最內側車道，在該自小客車的左、右車前頭處均有車損，
      綜合雙方陳述之事發經過及兩車車損情況研判，足徵本件車禍應係聲明異議人
      在行經肇事路段變換車道時，未及注意後方、在其左側車道上有來車，且兩車
      相距之間隔太近，即貿然將車子向左側變換車道行駛，以致同向、在其左後方
      、由陳順發所駕駛之自小客車見狀後已閃避不及之際而以其右前車頭處撞擊聲
      明異議人駕駛之自小客車左後車身處；本件苟如聲明異議人所辯稱係陳順發欲
      進入內側車道而追撞異議人之車輛，則撞擊點應非係在異議人車輛之左後車門
      之位置，況，本件車禍地點係在高速公路，駕駛人的車速本較一般平面道路為
      快，異議人自承車速約保持在每小時一百公里，若係後車未保持安全距離追撞
      前車，則陳順發之車輛前頭之車損必更加嚴重甚應近乎全損狀態，而非僅如車
      損照片所示僅有左右前頭二處受損，而受處分人當時駕車變換車道時，究竟有
      無打方向燈已不可考，然其係在未預留安全距離之情況下即貿然變換車道由外
      側切入內側車道，以致陳順發所駕駛之自小客車煞車不及與之擦撞，已如前述
      ，異議人本身有在變換車道時未注意左後方來車並與之保持安全距離之過失甚
      明。
（二）次查，本件車禍肇因確係異議人任意變換車道所致，亦據前揭證人即當時到車
      禍現場處理並舉發本件異議人違規行為之內政部警政署國道公路警察局第七隊
      警察隊民間分隊員警曾勝良於本院審理時具結證稱：「我就先看肇事車輛的車
      損情形，再依照他們二人的說法來研判，陳先生是說他當時車子開一開，突然
      異議人的車子就開過來，他無法閃避，且當時溫小姐的車是左邊車損，陳先生
      是右前車頭及左前車頭均有車損，車子是停在內側車道偏分隔島處，所以我研
      判他的撞擊點，是他的右前車頭。」等語在卷可稽（見本院上開訊問筆錄第三
      十六頁背面），亦認異議人駕駛自小客車變換車道未注意左後方來車與其保持
      安全距離為肇事原因，此與本院前揭認定之結果相同，是員警曾勝良取締異議
      人，確實係根據肇事現場、雙方之陳述及車損情形所為分析判斷，其依法舉發
      ，並無不當。
（三）再查，異議人辯稱員警未依規定實行酒測及現場未劃線照相並繪圖等語，員警
      曾勝良於本院前揭訊問亦證稱：「（問：你到現場如何處理？）照相、繪圖、
      現場排除‧‧‧（問：他們二人的酒測是你做的？）異議人是先在我們借用的
      場所做測試，後來輪到測試陳先生的時候，測試器的電池沒有電，所以在做完
      筆錄後，我們就再帶陳先生回大甲分隊測試，為了怕有爭執，當時還有讓異議
      人跟他先生聞一聞陳先生身上有無酒味。」（見院卷第三十六頁背面、第三十
      七頁），且有道路交通事故現場圖一紙、事故現場與車損照片共六幀及異議人
      甲○○與車號五Ｊ—一六三一號自小客車駕駛人陳順發酒精測定紀錄表各一紙
      在卷可稽，並經證人陳順發在庭證述屬實，異議人此部分所辯自不足採。
（四）末查，交通警員掣單舉發違反道路交通管理處罰條例所列之違規事實，本質上
      為行政處分，係公務員基於職務上權力，依法就特定之具體事件所為具公法上
      效果之單方行政行為，基於公務員為公法上行為具有公信力之原則，該行政處
      分當可被推定為真正，其據以依法處分之事實認定亦為正確無誤，若謂執勤警
      員一切處分均需預留證據以證其實，恐難達其維護交通秩序、安全之行政目的
      ，員警曾勝良亦已到庭在法官面前以言詞供述本件訴訟上之待證事實，即異議
      人有上述違規事實，且其與異議人素不相識，僅係依法執行勤務，本件車禍不
      論係異議人違規或案外人陳順發違規，對處理員警而言均無差別，亦無主動取
      締違規之績效問題，實無特別誣指異議人違規之必要，則本院由現場照片、二
      方之說法、舉發警員上開證述及卷附資料暨已使本院產生異議人確有於前述時
      、地駕車所為違規行為之心證，則員警曾勝良之舉發，自應受到合法、正確之
      推定。
六、綜上所述，本件異議人既未能提出證據以資證明其確無違規行為，僅稱因對方剎
    車不及發生擦撞云云，尚難認其辯解為可採，本件事證明確，異議人有任意變換
    車道之違規行為堪予認定，原處分機關依據上開道路交通管理處罰條例第三十三
    條第一項所為裁處異議人罰緩三千元，認事用法並無不合，本件異議為無理由，
    應予駁回。
七、據上論斷，應依道路交通案件處理辦法第十九條，裁定如主文。
中　　　華　　　民　　　國　　九十三　　年　　 十一 　　月　　二十五　　日
                                    臺灣新竹地方法院交通法庭
                                        法  官  遲中慧
右正本證明與原本無異。
如不服本裁定，應於裁定送達後五日內向本院提出抗告狀。
                                        書記官  江靜玲
中　　　華　　　民　　　國　　九十三　　年　　 十一 　　月　　二十五　　日
